【裁判字號】    95,上訴,756
【裁判日期】    950627
【裁判案由】    準強盜等
【裁判全文】
臺灣高等法院臺中分院刑事判決         95年度上訴字第756號
上  訴  人
即  被  告  甲○○
指定辯護人  本院公設辯護人  丁○○
上列上訴人因準強盜等案件，不服臺灣臺中地方法院94年度訴字
第3605號，中華民國95年3月1日第一審判決（起訴案號：臺灣臺
中地方法院檢察署94年度偵字第9498號），及移送併辦（臺灣臺
中地方法院檢察署95年度偵字第627號）提起上訴，本院判決如
下：
    主  文
上訴駁回。
    事  實
一、甲○○前於民國87年間，因竊盜罪，經原審判處有期徒刑1
    年10月確定，並於89年10月1日執行完畢，於92年間，又因
    恐嚇取財罪，經臺灣彰化地方法院判處有期徒刑2年8月，93
    年9月21日經臺灣高等法院臺中分院駁回上訴而確定（現正
    執行中）。詎猶不知悔改，復與張文溪共同基於意圖為自己
    不法所有之常業竊盜犯意聯絡及恐嚇取財之概括犯意聯絡，
    多次共同先後在中部地區竊車後向車主恐嚇贖金（渠2人所
    為常業竊盜及恐嚇取財部分業經臺灣高等法院臺中分院以94
    年度上訴字第2658號判處罪刑在案），其間甲○○再度基於
    上述犯意，於94年1月1日14時許，在臺中縣沙鹿鎮○○○路
    573號旁，持電線（檢察官誤認當時有攜帶客觀上足以傷害
    人之生命、身體六角扳手等工具）下手竊取乙○○所駕駛車
    牌號碼為Q8-6217號之自用小客車 (車主為李智文)得手，適
    因甫從商店出來之乙○○在旁看見甲○○蓋上Q8-6217號自
    用小客車引擎蓋並進入該輛自用小客車內，乃立即衝往停車
    處並因甲○○已開動該車行進約5、6公尺，情急之下乃將身
    體趴在Q8-6217號自用小客車引擎蓋上，一手抓住引擎蓋頂
    端，一手抓住雨刷，阻止甲○○駕車離去，甲○○見狀，竟
    為防護贓物、脫免逮捕，當場以強暴方式繼續駕駛該車前進
    約2、3公尺，旋因乙○○在轉彎處跌落一旁受傷（傷害部分
    未據告訴）並抓斷雨刷，甲○○乃即駕駛該車逃離現場（之
    後甲○○並向車主李智文恐嚇取財，李智文乃匯款新臺幣（
    下同）5萬元至甲○○蒐購使用之如附表一所示帳戶）。嗣
    經警循線查獲上情。
二、案經臺中縣警察局移送臺灣臺中地方法院檢察署檢察官偵查
    起訴。
    理  由
一、訊據被告甲○○對於上開犯罪事實，除辯稱伊當時並無防護
    贓物之意外，餘均坦承不諱，辯稱：伊是怕遭逮捕才在乙○
    ○已將身體趴在Q8-6217號自用小客車引擎蓋上之情況下，
    繼續開車云云。惟查，上揭犯罪事實，除被告為準強盜犯行
    時，具有防護贓物之意外，餘均據被告自白在卷，核與證人
    乙○○於警詢及偵審中證述情節及證人張文溪於警詢及偵查
    中證稱如附表所示郭淑蕙帳戶係被告所有，由伊與被告使用
    供被害人匯款之帳戶等語 (見臺中縣警察局刑案偵查卷宗影
    卷第四頁、偵查卷影卷第12頁)情節相符，復有彰化銀存摺
    存款-交易明細表1份 (見臺中縣警察局刑案偵查卷宗影卷第
    360頁)在卷可稽。又被告雖辯稱伊並無防護贓物之意云云，
    惟被告如真僅係恐遭逮捕，則其儘可下車逃離現場即可，豈
    有強行將車開走，嗣並續行向車主李智文勒贖恐嚇取財得款
    5萬元之理，其此部分辯詞，應係避重就輕之詞，尚難採信
    。綜上所述，本案事證明確，被告犯行堪以認定。
二、按刑法第329條之準強盜罪，係以竊盜或搶奪，因防護贓物
    、脫免逮捕或湮滅罪證，而當場施以強暴、脅迫者為構成要
    件，而所謂施強暴或脅迫，只須有此行為即為已足，不以至
    使人不能抗拒為必要，與同法第328條第1項之強盜罪，所施
    強暴脅迫必須「至使不能抗拒」之程度為成立要件之一，尚
    屬有間（最高法院74年度臺上字第3225號、90年度臺上字第
    5047號判決參照）。查被告竊得前開自用小客車後，當場為
    乙○○發現後，被告係為防護贓物、脫免逮捕，而為上開強
    暴行為，業如前述。是核被告所為，係犯刑法第329條之準
    強盜罪，應依同法第328條第1項之規定論處。又被告於本院
    行準備程序中，對於起訴書記載有關伊行竊乙○○自用小客
    車時有攜帶六角扳手等部分之犯罪事實，固曾表示不爭執，
    正確云云。惟查，被告於警詢中雖曾自白伊均係持六角扳手
    及電腦行竊云云，惟其於警詢中針對如何行竊乙○○所駛上
    開自用小客車時係自白：「 (如何竊得請詳細說明？)是我
    著手竊車，當時因我打開引擎蓋後警報器響，拆下警報器後
    ，車主上前阻止，趴在引擎蓋上拉住雨刷，我並將該車強行
    開走，丟棄在不詳路邊，再向被害人恐嚇得手。」等語（見
    同上警卷第13頁)；嗣於偵查中亦明確供稱：伊竊取乙○○
    所駛自用小客車時，係以電線去碰觸啟動馬達，車子就發動
    了等語，並未自白其於行竊乙○○所駛自用小客車時，有攜
    帶其他工具 (見偵查卷影卷第25頁)。另證人張文溪於警詢
    及偵查中雖證稱：伊均係與甲○○一起竊車勒贖，並均由甲
    ○○持六角扳手負責下手行竊，伊在附近把風等語，惟其於
    偵查及原審審理中亦均陳稱：伊印象中沒有車主發現趴在引
    擎蓋上抓住雨刷阻止偷竊的情形等語 (偵查中陳述見偵查卷
    影卷第15頁)。另證人乙○○於原審審理中亦結證：伊不知
    被告行竊時究有無攜帶工具等語。是參之被告與張文溪2人
    共同竊車勒贖之次數高達數10件，業據被告與張文溪分別供
    明在卷，且考之被告與張文溪2人上開於警詢及偵查中針對
    本案具體犯罪事實之犯案過程所為供述，並無法確認被告當
    時確有攜帶兇器，本案既查無其他積極事證足認被告著手行
    竊乙○○所駛自用小客車時，確實有攜帶何兇器，自難遽認
    被告所為係犯加重準強盜罪嫌，公訴蒞庭檢察官於原審審理
    中更正起訴書所引法條，認被告所為係犯刑法第329條、第
    330條之加重準強盜犯嫌云云，尚有未合，惟檢察官起訴之
    基本事實既屬同一，法院自應予以審理，並變更其起訴法條
    ，附此敘明。查，被告前於87年間，因犯竊盜罪，經原審判
    處有期徒刑1年10月確定，並於89年10月1日執行完畢，於92
    年間，又因恐嚇取財罪，經臺灣彰化地方法院判處有期徒刑
    2年8月，93年9月21日經臺灣高等法院臺中分院駁回上訴而
    確定，且現正執行中，有臺灣高等法院被告前案紀錄表1份
    在卷可稽，其於受有期徒刑執行完畢後，5年以內再犯本件
    有期徒刑以上之罪，為累犯，應依法加重其刑。原審依刑法
    第32 9條、第328條第1項、第47條，審酌被告前有上開犯罪
    紀錄，素行不佳，不思以正當方法賺取財物，於竊取他人財
    物遭被害人乙○○發現，事跡敗露之際，因恐遭逮捕並為防
    護贓物，竟罔顧被害人乙○○人身安全，施以上揭強暴行為
    ，實際上對被害人身體造成傷害，惡行不輕，及被告犯罪後
    尚能坦承犯行之態度等一切情狀，量處有期徒刑陸年，核其
    認事用法，並無不合。被告及指定辯護人上訴意旨均以被告
    並非故意傷害被害人，被告僅係單純駕車逃逸，與準強盜罪
    之要件不合云云，惟查被告發現被害人上車引擎蓋上，仍駕
    車前行並轉彎，使被害人跌落受傷，核準強盜罪之防護贓物
    、脫免逮捕而當場施強暴脅迫之要件相符，原審理由已加敘
    明，其認定核無違誤，被告及指定辯護人上訴為無理由，應
    予以駁回。
三、按牽連犯之方法（或手段）行為，與二以上之結果（或目的
    ）行為，均有牽連關係時，該方法（或手段）行為僅能與其
    中先發生之結果（或目的）行為依牽連犯規定從一重處斷，
    不得重複論以牽連犯，否則即有一罪數罰之違法（最高法院
    90年度臺上字第6285號、92年度臺上字第6336號判決參照）
    。查，被告對李智文恐嚇取財犯行部分，除已經臺灣高等法
    院臺中分院以94年度上訴字第2658號判處罪刑在案，且被告
    該案連續恐嚇取財罪，既已與該案先發生之常業竊盜罪間，
    有方法結果之牽連關係，應從一重論以常業竊盜罪，則依上
    開說明，被告本案準強盜罪行與上開另案連續恐嚇取財犯行
    間，即屬犯意各別，行為互殊，被告所犯二案罪行間，既難
    認有何裁判上一罪關係，原審自應就本案為實體判決，核無
    不合，併此指明。
四、據上論斷，應依刑事訴訟法第368條，判決如主文。
本案經檢察官丙○○到庭執行職務。
中    華    民    國    95    年    6     月    27    日
               刑事第六庭  審判長法  官  李  文  雄
                                 法  官  邱  顯  祥
                                 法  官  劉  連  星
上列正本證明與原本無異。
如不服本判決應於收受送達後十日內向本院提出上訴書狀，其未
敘述上訴之理由者並得於提起上訴後十日內向本院補提理由書（
均須按他造當事人之人數附繕本）。
                                 書記官  陳  秀  真
中    華    民    國    95    年    6     月    28    日
附錄：本案論罪科刑法條全文
中華民國刑法第329條
竊盜或搶奪，因防護贓物、脫免逮捕或湮滅罪證，而當場施以強
暴脅迫者，以強盜論。
中華民國刑法第328條第1項
意圖為自己或第三人不法之所有，以強暴、脅迫、藥劑、催眠術
或他法，至使不能抗拒，而取他人之物或使其交付者，為強盜罪
，處5年以上有期徒刑。
附表
┌───┬─────────┬───────────┐
│ 戶名 │    金融機構      │     帳    號         │
├───┼─────────┼───────────┤
│郭淑蕙│彰化銀行南勢角分行│  00000000000000號    │
└───┴─────────┴───────────┘
                                                      Ｆ


司法院資訊處製作；財團法人民間司法改革基金會備份。
